臺灣雲林地方法院刑事裁定　　　　　　　100年度聲字第975號
聲　請　人
即　受刑人　王文慶
上列聲明異議人即受刑人因妨害公務等案件，不服臺灣雲林地方
法院檢察署檢察官之執行命令（100 年度執字第993 號），聲明
異議，本院裁定如下：
    主  文
聲明異議駁回。
    理  由
一、聲明異議意旨略以：聲明異議人即受刑人（下稱異議人）王
    文慶因妨礙公務等案件，經本院以100 年度易字第66號判決
    分別判處有期徒刑4 月、4 月、3 月、3 月，均諭知如易科
    罰金以新臺幣1 千元折算1 日，並定應執行刑為有期徒刑1
    年及諭知如易科罰金以新臺幣1 千元折算1 日確定。嗣臺灣
    雲林地方法院檢察署（下稱雲林地檢署）檢察官以100 年度
    執字第993 號執行指揮書令異議人發監執行，異議人於民國
    100 年6 月16日入監服刑迄今。惟異議人為初犯，又罹患情
    緒疾患，酒精濫用，得持續追蹤治療，請求依據刑法第41條
    第1 項規定，准予對異議人所受之有期徒刑易科罰金執行，
    為此聲明異議等語。
二、按受刑人或其法定代理人或配偶以檢察官執行之指揮為不當
    者，得向諭知該裁判之法院聲明異議，刑事訴訟法第484 條
    定有明文。次按以實體法上事項為裁定之內容者，具有實體
    判決之效力，視同判決；有期徒刑、拘役准予執行易科罰金
    之裁定，足使自由刑更易為罰金刑之執行，性質上亦具有實
    體判決之效力，自得為非常上訴之對象（最高法院77年度臺
    非字第158 號判決意旨參照）。是以實體裁定與實體判決既
    同其效力，自亦應受一事不再理原則之拘束。
三、經查：
  (一)本件異議人前因妨礙公務等案件，經本院於100 年4 月17日
    以100 年度易字第66號判決分別判處有期徒刑4 月、4 月、
    3 月、3 月，均諭知如易科罰金以新臺幣1 千元折算1 日，
    並定應執行刑為有期徒刑1 年及諭知如易科罰金以新臺幣1
    千元折算1 日確定後，經雲林地檢署檢察官以異議人係第2
    次違反家庭暴力防治法，且本次犯行持鐵條追打警察，並毀
    損自用小客車，不予發監，顯難收矯治之效果為由，不准予
    易科罰，以100 年度執字第993 號執行指揮書令聲明異議人
    發監執行等情，有本院100 年度易字第66號判決書、臺灣高
    等法院被告前案紀錄表、雲林地檢署點名單、100 年6 月16
    日訊問筆錄及雲林地檢署檢察官執行指揮書（100 年度執字
    第993 號）各1 份附卷可稽。而異議人前於100 年8 月19日
    以「己無前科，自幼溫順體諒，與家人互動良好而有親密關
    係，犯案前有固定工作及固定女友，於99年11月底犯下上開
    數案，實係因罹患精神疾病，經於100 年3 月底，前往成功
    大學醫學院附設醫院斗六分院精神科治療，服用藥物後，自
    其接受治療至入監服刑為止，數月來均無異樣，醫師亦建議
    繼續追蹤治療，此有診斷證明書可證，故異議人日後實無再
    犯之虞，異議人前聲請易科罰金，竟遭否准，遽而入監服刑
    ，不僅無法接受治療，更使其雙親對未能了解其因病發而有
    異常行為，僅需治療即可改善，自責不已，且異議人在獄中
    表現甚佳，只要接受完整治療，將不會再有以往情況發生，
    其雙親及兄弟姊妹均待其返家團聚，日後會陪同其就醫治療
    ，為此具狀聲明異議，懇請裁定准予易科罰金，倘鈞院認受
    刑人所犯妨害公務乙案不宜易科罰金，則懇請就違反保護令
    案件部分裁定准予易科罰金」為由，對雲林地檢署依本院10
    0 年度易字第66號確定判決，所為之100 年度執字第993 號
    執行指揮書聲明異議，業經本院於100 年8 月20日以100 年
    度聲字第940 號裁定聲明異議駁回，異議人不服提起抗告，
    並經臺灣高等法院臺南分院（下稱臺南高分院）以100 年度
    抗字第324 號裁定抗告駁回確定等情，亦有異議人100 年8
    月19日聲明異議狀、本院100 年度聲字第940 號裁定、臺南
    高分院100 年度抗字第324 號裁定各1 份附卷可稽，均堪認
    定。
  (二)而本院100 年度聲字第940 號裁定以「異議人從未有精神疾
    病之病史，目前仍未能確診究係何種情緒疾患，再觀之異議
    人於本案警、偵、審筆錄之記載，均可認其精神狀態正常，
    足見異議人並非因精神障礙或其他心智缺陷，致欠缺責任能
    力而觸犯本案，應係酒後藉機滋事，且異議人於100 年6 月
    16日入監前仍無法完全戒除酒精、規律服藥及就診，實難期
    待其在短期入監服刑後，一旦出監可立即有良好之自制力，
    及順從家人之管束，而無濫用酒精及再犯暴力行為之虞，如
    准予易科罰金，顯無從收矯治之效，復難以維持法秩序，目
    前又無執行顯有困難之情形」為由，認為雲林地檢署檢察官
    所為不准受刑人易科罰金之指揮，並無不當，駁回異議人之
    聲明異議，嗣經臺南高分院以抗告不合法裁定抗告駁回確定
    在案，有前揭裁定2 份在卷可佐，已如前述。據此，本院10
    0 年度聲字第940 號裁定內容乃涉及受刑人得否易科罰金，
    足使自由刑更易為罰金刑之執行，性質上具有實體判決之效
    力。茲本件異議人對本院同一判決之檢察官同一執行指揮書
    聲明異議，再請求本院准予易科罰金，自為本院前開裁定既
    判力所及，依上揭說明，顯違反一事不再理原則，無從准許
    ，應予駁回。
四、依刑事訴訟法第486 條，裁定如主文。
中    華    民    國    100   年    11    月    28    日
                  刑事第三庭    法  官  陳雅琪
以上正本證明與原本無異。
如不服本裁定，應於裁定送達後5 日內向本院提出抗告狀（須附
繕本）。
                                書記官  顏錦清
中    華    民    國    100   年    11    月    29    日